【裁判字號】    89,上易,669
【裁判日期】    890330
【裁判案由】    詐欺
【裁判全文】
臺灣高等法院刑事判決                  八十九年度上易字第六六九號
    上  訴  人  臺灣板橋地方法院檢察署檢察官
    被      告  甲○○
右上訴人，因被告詐欺案件，不服臺灣板橋地方法院，八十八年度易字第二六七五號
，中華民國八十八年十二月三十一日第一審判決（起訴案號：臺灣板橋地方法院檢察
署八十八年度偵字第六一六六號）提起上訴，本院判決如左：
    主      文
上訴駁回。
    理      由
一、公訴意旨略以：被告甲○○前向告訴人乙○○購買其所有之車號ＢＭ─四七五九
    號自小客車，約定車輛交付之同時應即辦理過戶。被告竟萌意圖為自己不法之利
    益，故意不辦理過戶手續，連續自民國八十六年三月起至同年十一月止，在台北
    市、台北縣三重市、板橋市、中和市、新店市○地○○○道路收費停車處所、設
    有計費停車表之處所停車不依規定繳費，或在劃有黃線路段、交叉路口十公尺內
    停車，將車隨意停放在十字路口等方式，任由高雄市交通裁決所對於車主即告訴
    人處以罰鍰，累積之數額與八十五至八十七年間之使用牌照稅、汽車燃料使用費
    共約新台幣（下同）三十萬元均未繳納，因而受有使用停車位及使用汽車免納上
    開罰鍰、稅費金之不法利益。嗣後因告訴人陸續接獲台北市政府警察局、台北縣
    警察局舉發違反道路交通管理事件通知單罰鍰通知單、使用牌照稅繳款書，及汽
    車燃料使用費繳款書後，多次向被告要求繳納前開罰鍰及稅費金遭拒後，始知上
    情。因認被告涉犯刑法第三百三十九條第二項之詐欺得利罪嫌。
二、按犯罪事實應依證據認定之，無證據不得推定其犯罪事實，又不能證明被告犯罪
    者，應諭知無罪之判決，刑事訴訟法第一百五十四條及第三百零一條第一項分別
    定有明文，又刑法第三百三十九條詐欺罪之成立，以意圖為自己或第三人不法之
    所有，以詐術使人將本人或第三人之物交付或得財產上之不法利益為要件，若行
    為人所用方法，不能認為詐術，亦不致使人陷於錯誤，即不得遽以該罪相繩（參
    照最高法院四十六年台上字第二六○號判例）。訊據被告甲○○矢口否認有右揭
    詐欺犯行，辯稱：上開車輛原由告訴人典當於龍谷當鋪，八十五年十一月間，伊
以六萬八千元代告訴人向當鋪贖回，原擬以贖金代買賣價金向告訴人購買該車輛
    ，惟伊贖回後發現該車輛係手排擋，並非自動排擋，且該車輛係一九九０年車，
    非一九九一年車，伊即想將車輛交還予告訴人，但遭告訴人拒絕，告訴人並一再
    要求伊將該車輛辦理過戶，但因告訴人未繳交該車輛八十五年份之稅款，伊才因
    而未辦理過戶，且伊於八十六年七月十六日以後就將車子送鴻銘修理廠修理，沒
    有再開過該車云云。經查，上開車輛八十五年度之牌照稅及燃料費共一萬二千元
    ，告訴人尚未繳納乙情，業據告訴人乙○○供述在卷，而查被告於上開時間以六
    萬八千元之代價代告訴人自當鋪贖回上開車輛，足徵被告顯有購買該車輛之意，
    茲被告出資代告訴人贖回該車輛，已難認被告持有該車有何施用詐術及具有不法
    所有之意圖，至被告既出資代告訴人贖回上開車輛並欲以該贖金充為購買該車輛
    之價款，則被告於贖回後據以使用該車輛，亦無何不法所有之意圖可言，嗣被告
    將上開車輛送交鴻銘修理廠修理，修理費用約六萬元，八十七年一月間，被告與
    告訴人及鴻銘修理廠負責人藍進燦共同會商達成如下之協議：八十五年上半年之
    牌照稅、燃料費計六千元，由告訴人負責，八十五年下半年至八十六年上半年之
    牌照稅、燃料費計一萬二千元，由鴻銘修理廠負責，八十六年下半年之牌照稅、
    燃料費、修理費及八十六年之違規罰鍰，由被告負責，而該車輛歸鴻銘修理廠所
    有，此有契約書影本乙份在卷可參，而查被告將該車輛送交鴻銘修理廠修理，修
    理費用約六萬元，業據證人藍進燦於原審法院審理時供證在卷，被告同意負擔該
    修理費，並以該車輛抵付，而查被告前用以支付贖回該車輛之六萬八千元並未要
    求告訴人給付，此更足徵被告並無不法所有之意圖。而依上所述，告訴人確實未
    繳納上開車輛八十五年度之牌照稅及燃料費。準此，足見被告所辯稱其贖回上開
    車輛後，係因告訴人未繳納八十五年度之牌照稅及燃料費，致未辦理過戶等語，
    堪信為真。至被告使用上開車輛違規而未依規定繳納罰鍰，要屬遲滯繳交罰鍰而
    已。是綜上所述，被告之持有使用上開車輛既非施用詐術所致，亦無不法所有之
    意圖。被告代告訴人自當鋪贖回上開車輛，原亦期早日辦理過戶，於其亦較有所
    保障，被告實無故予拖延之理，尚難因被告遲未繳交違規罰鍰即遽認被告應負詐
    欺得利罪責。被告所為，核與刑法第三百三十九條第二項之以詐術得財產上不法
    利益之構成要件尚有未合。被告所辯並無詐欺犯行云云，應堪採信。原審因而以
    查無何積極證據足資證明被告有何詐欺犯行，而以不能證明被告犯罪，並為無罪
    之諭知，經核並無不合，檢察官依告訴人之請求提起上訴，其上訴意旨猶執陳詞
    指摘原審判決被告無罪係屬不當，尚難認有理由，應予駁回。
據上論斷，應依刑事訴訟法第三百六十八條，判決如主文。
本案經檢察官陳吉穗到庭執行職務。
中    華    民    國    八十九    年      三        月     三十         日
                        臺灣高等法院刑事第三庭
                            審判長法  官  張  連  財
                                  法  官  李  英  勇
                                  法  官  張  傳  栗
右正本證明與原本無異。
不得上訴。
                                  書記官  王  秀  雲
中    華    民    國    八十九    年      三        月     三十一       日


司法院資訊處製作；財團法人民間司法改革基金會備份。
